【裁判字號】    94,易,1876
【裁判日期】    950929
【裁判案由】    恐嚇取財
【裁判全文】
臺灣高雄地方法院刑事判決              94年度易字第1876號
公  訴  人  臺灣高雄地方法院檢察署檢察官
被      告  甲○○
                      2
上列被告因恐嚇取財案件，經檢察官提起公訴（94年度偵緝字第
1541號），本院判決如下：
    主    文
甲○○意圖為自己不法之所有，以恐嚇使人將本人之物交付，處
有期徒刑陸月，如易科罰金，以參佰元即新臺幣玖佰元折算壹日
。
    犯罪事實
一、甲○○以「陽光」之暱名與張國峰於民國93年4 月20日23時
    許，在網路「ＥＱ聊天室」交談甚歡，乃互留電話，並相約
    於翌日（即93年4 月21日）零時10分許，在高雄市○○區○
    ○路470 號6 樓之10張國峰之住處見面，嗣二人即發生性關
    係，至同日凌晨3 時許，甲○○竟意圖為自己不法之所有，
    持張國峰使用過之保險套恐嚇張國峰稱：「如果你不讓我搜
    ，我就拿保險套告你，我大哥在樓下，我就叫大哥上來搬，
    把事情鬧大」等語，以加害名譽之方式恐嚇張國峰，致張國
    峰心生畏懼，為免同性戀之情曝光，乃任由甲○○翻動屋內
    之衣廚、櫃子等處找尋財物，最後甲○○將搜得張國峰所有
    之皮夾、手提袋各1 個、太陽眼鏡1 副及行動電話2 支（NO
    KIA3108 序號為IMEI：000000000000000 、索尼愛立信序號
    為IMEI：00000000-000000-0） 取走。嗣於同年月23日20時
    許，張國峰在高雄市○○區○○路「港都網咖店」遇見甲○
    ○，乃要求甲○○將上開財物歸還，甲○○遂將其中之皮夾
    、手提袋、太陽眼鏡歸還予張國峰，張國峰返家後，在該皮
    夾內發現車牌號碼ＣＫ7-257 、車主為甲○○之機車行車執
    照1 枚，乃交由警方調查，並於警局指認警方提供之孫大偉
    （現改名甲○○）口卡片即係暱名「陽光」之男子，而悉上
    情。
二、案經高雄市政府警察局左營分局移送臺灣高雄地方法院檢察
    署檢察官偵查起訴。
    理  由
壹、程序方面：
    被告甲○○、檢察官對於以下本院作為得心證依據之各項證
    據資料，均不爭執證據能力，且於審理程序同意作為證據。
    本院審酌各項證據作成時之狀況，認為並無不適當之情事，
    依刑事訴訟法第159 條之5 規定，均得作為證據。
貳、實體方面：
一、訊據被告甲○○對於上揭事實均坦認不諱，核與被害人張國
    峰指述遭恐嚇取財之情相符。此外，復有扣押物品目錄表、
    被害人於警局指認被告甲○○之口卡片各1 份在卷可稽，及
    被告甲○○所有之ＣＫ7-257 號重型機車行照1 枚扣案可佐
    。事證明確，被告犯行堪以認定。
二、論罪科刑部分：
  (一)新舊法比較：
    1.查被告行為後，於94年2 月2 日修正公布之刑法部分條文
      ，業於95年7 月1 日施行。而行為後法律有變更者，適用
      行為時之法律，但行為後之法律有利於行為人者，適用最
      有利於行為人之法律，修正後刑法第2 條第1 項定有明文
      ，此條規定乃與刑法第1 條罪刑法定主義契合，而貫徹法
      律禁止溯及既往原則，係規範行為後法律變更所生新舊法
      律比較適用之準據法，是刑法第2 條本身雖經修正，但刑
      法第2 條既屬適用法律之準據法，本身尚無比較新舊法之
      問題，應一律適用裁判時之現行刑法第2 條規定以決定適
      用之刑罰法律，先予辨明。又以本次刑法修正之比較新舊
      法，應就罪刑有關之共犯、未遂犯、想像競合犯、牽連犯
      、連續犯、結合犯，以及累犯加重、自首減輕暨其他法定
      加減原因（如身分加減）與加減例等一切情形，綜其全部
      罪刑之結果而為比較，有最高法院95年度第8 次刑庭會議
      決議可資參照。與本案相關之修正如下：
      (1)修正前刑法第33條第5 款規定：「罰金：1 元以上。」
        修正後同條款則規定：「罰金：新臺幣1,000 元以上，
        以百元計算之。」另95年6 月14日修正公布刑法施行法
        第1 條之1 規定：「中華民國94年1 月7 日刑法修正施
        行後，刑法分則編所定罰金之貨幣單位為新臺幣（第1
        項）。94年1 月7 日刑法修正時，刑法分則編未修正之
        條文定有罰金者，自94年1 月7 日刑法修正施行後，就
        其所定數額提高為30倍。但72年6 月26日至94年1 月7
        日新增或修正之條文，就其所定數額提高為3 倍（第2
        項）。」現行刑法中，有關於罰金刑之計算單位及處罰
        之規定已有修正，自屬法律變更。
      (2)易科罰金部分，修正前刑法第41條規定：「犯最重本刑
        為5 年以下有期徒刑以下之刑之罪，而受6 個月以下有
        期徒刑或拘役之宣告，因身體、教育、職業、家庭之關
        係或其他正當事由，執行顯有困難者，得以1 元以上3
        元以下折算1 日，易科罰金。但確因不執行所宣告之刑
        ，難收矯正之效，或難以維持法秩序者，不在此限（第
        1 項）。併合處罰之數罪，均有前項情形，其應執行之
        刑逾6 月者，亦同（第2 項）。」修正後該條則為：「
        犯最重本刑為5 年以下有期徒刑以下之刑之罪，而受6
        個月以下有期徒刑或拘役之宣告者，得以新臺幣1 千元
        、2 千元或3 千元折算1 日，易科罰金。但確因不執行
        所宣告之刑，難收矯正之效，或難以維持法秩序者，不
        在此限（第1 項）。前項規定於數罪併罰，其應執行之
        刑未逾6 月者，亦適用之（第2 項）。」以修正前之規
        定，較有利於被告。
    2.綜合上述各條文修正前、後之比較，揆諸前揭最高法院決
      議及修正後刑法第2 條第1 項前段、後段規定之「從舊、
      從輕」原則，自應全部適用被告行為時之法律，即修正前
      刑法之相關規定予以論處。
  (二)核被告向被害人張國峰出言恫嚇而拿取財物之行為，係犯
      刑法第346 條第1 項之恐嚇取財罪。爰審酌被告犯罪之動
      機係為牟取不法之利益，竟以公開他人性向、攸關名譽之
      事恐嚇取財，情節非輕，所得財物包括皮夾、手提袋、太
      陽眼鏡及行動電話等物，嚴重危害他人之財產安全，參以
      其犯罪手段，於本院審理時尚知坦認犯行、態度尚佳，以
      及所得物品中之皮夾、手提袋、太陽眼鏡，已交由被害人
      張國峰領回，損害範圍有所減縮，暨其高中肄業之教育程
      度，復審酌被告之身體狀況等一切情狀，量處如主文所示
      之刑，併諭知易科罰金之折算標準，以示懲儆。
據上論斷，應依刑事訴訟法第299 條第1 項前段，刑法第2 條第
1 項前段、修正前刑法第346 條第1 項、第41條第1 項前段，罰
金罰鍰提高標準條例第1 條前段，修正前罰金罰鍰提高標準條例
第2 條，判決如主文。
本案經檢察官乙○○到庭執行職務
中    華    民    國    95    年    9     月    29    日
                    刑事第四庭審判長法  官  郭玫利
                                    法  官  陳振嘉
                                    法  官  林意芳
以上正本證明與原本無異。
如不服本判決，應於收受送達後10日內向本院提出上訴書狀。
中    華    民    國    95    年    9     月    29    日
                                    書記官  曾秀鳳
附錄本案論罪科刑所適用法條全文：
刑法第346條
意圖為自己或第三人不法之所有，以恐嚇使人將本人或第三人之
物交付者，處六月以上五年以下有期徒刑，得併科一千元以下罰
金。
以前項方法得財產上不法之利益，或使第三人得之者，亦同。
前二項之未遂犯罰之。


司法院資訊處製作；財團法人民間司法改革基金會備份。
